【裁判字號】    99,交聲,477
【裁判日期】    990413
【裁判案由】    違反道路交通管理處罰條例聲明異議
【裁判全文】
臺灣臺北地方法院交通事件裁定        99年度交聲字第477 號
原處分機關  臺北市交通事件裁決所
異  議  人
即受處分人  甲○○
上列異議人即受處分人因違反道路交通管理處罰條例案件，對於
臺北市交通事件裁決所於民國99年3 月26日所為之北市裁罰字第
裁22-C00000000號處分（原舉發案號：北縣警交大字第C0000000
0號）不服而聲明異議，本院裁定如下：
    主  文
異議駁回。
    理  由
一、聲明異議意旨略以：異議人即受處分人甲○○於民國99年2
    月28日21時15分許，騎乘車牌號碼QCJ─229號輕型機車一部
    ，沿板橋市○○路往中山路之有號誌燈的路口，因民生路路
    的路口號誌燈已經轉為紅燈而直行闖過，並右轉駛入待轉區
    後，旋即沿板新路所示綠燈直行，詎為警以闖紅燈直接左轉
    之違規告發，實與當時發生事實真相不符，爰不服本件原處
    分依法聲明異議等云云。
二、按汽車駕駛人，行經有燈光號誌管制之交岔路口闖紅燈者，
    處新臺幣（下同）1,800 元以上5,400 元以下罰鍰，並應予
    以記違規點數3點，道路交通管理處罰條例第53條第1項、第
    63條第1項第3款定有明文。末按車輛面對圓形紅燈表示禁止
    通行，不得超越停止線或進入路口，道路交通標誌標線號誌
    設置規則第206條第1項第5 款定有明文。又按設於有號誌之
    交岔路口、白色、寬30至40公分、依遵行方向之路面寬度劃
    設之白色橫向標線，為停止線，用以指示行駛車輛停止之界
    限，車輛停止時，其前懸部分不得伸越該線；車輛面對圓形
    紅燈表示禁止通行，不得超越停止線或進入路口，道路交通
    標誌標線號誌設置規則第170條第1項、第206條第5款第1 目
    亦規定甚明。又汽車駕駛人行駛車輛於遇紅燈時超越停止線
    ，實已進入交岔路口或佔用行人穿越道線，易造成交岔路口
    車輛、行人行進之遲滯或危險，況有燈光號誌管制之交岔路
    口，於紅燈亮起時，行駛車輛本應遵照標誌、標線（包含停
    止線）、號誌之指示停車，若於紅燈時車輛猶超越停止線繼
    續向前行駛，既未遵守禁制標線之指示，超越應停止之界限
    ，自仍屬闖紅燈之行為，殊不因有無完成闖越交岔路口之動
    作而有歧異，此由道路交通標誌標線號誌設置規則第170 條
    第3 項另規定「本標線之前得加繪黃色『越線受罰』標誌」
    等情，更堪認定。從而，汽車駕駛人於交岔路口之燈號顯示
    為綠燈時跨越停止線，固非法律所欲處罰之行為，惟其於綠
    燈時跨越停止線後，當燈號轉變為紅燈時，即應遵守燈號於
    原處停等，不得再行往前行駛，如汽車駕駛人於燈號轉變為
    紅燈後，卻仍繼續往前行駛、未於原處停等，以致車身完全
    超越停止線，其所為自仍構成行經有燈光號誌管制之交岔路
    口闖紅燈之違規行為。再按，行至有號誌之交岔路口，遇有
    前行或轉彎之車道擁擠時，應在路口停止線前暫停，遇有前
    行或轉彎之車道壅塞時，應在路口停止線前暫停，不得逕行
    駛入交岔路口內，致號誌轉換後，仍未能通過妨礙其他車輛
    通行，為道路交通規則第102條第1項13款之規定。另依道路
    交通管理處罰條例第7條之1規定，對於違反本條例之行為者
    ，民眾得敘明違規事實或檢具違規證據資料，向公路主管或
    警察機關檢舉，經查證屬實者，應即舉發，合先敘明。
三、經查，受處分人於上揭時、地，騎乘車牌號碼QCJ─229號輕
    型機車一部，沿板橋市○○路往中山路之有號誌燈的路口，
    因民生路路的路口號誌燈已經轉為紅燈而直行闖過，並超越
    停止線且進入路口之事實，業經受處分人於99年3 月26日聲
    明異議狀內已陳述綦詳，核與台北縣政府警察局海山分局99
    年3月24日函示說明欄四記載：「.....，查機車駕駛人欲由
    民生路左轉板新路，應於民生路綠燈時停於道路邊側待轉區
    ○○○路綠燈後行駛，不得於民生路紅燈時闖越左轉，甲○
    ○君雖為分段動作(先紅燈右轉後順著綠燈直行)，實際上板
    新路右轉並無道路(故無紅燈右轉之違規)，甲○○君闖越紅
    燈停止線後雖有右轉動作實際上以左轉為主，員警依違規事
    實予以舉發闖紅燈左轉應無不當之處；....」等語情節亦大
    致相符，並有台北縣政府警察局海山分局99年3 月24日函、
    聲明異議狀、舉發違反道路交通管理事件通知單、裁決書、
    送達回證、原處分機關移送書等資料在卷足憑。是本件受處
    分人騎乘上開機車於紅燈時車輛猶超越停止線繼續向前行駛
    ，既未遵守禁制標線之指示，超越應停止之界限，自仍屬闖
    紅燈之行為，殊不因有無完成闖越交岔路口之動作係左轉或
    右轉而有歧異，因此，本件受處分人騎乘上開機車於上揭時
    地有闖紅燈之違規事實，應堪認定。復按交通警員製單舉發
    違反道路交通管理處罰條例所列之違規事實，本質上為行政
    處分，係公務員基於職務上之權力，依法就特定之具體事件
    所為之具公法上效果之單方面行政行為，基於公務員為公法
    上行為具有公信力之原則，本院依卷存資料內，亦查無任何
    足資證明警員有捏造事實、違法取締之情事，從而，執勤警
    員本其維護交通秩序、安全職責所為之舉發，自應受到合法
    、正確之推定。是受處分人上述所辯實已屬闖紅燈之行為無
    訛。
四、綜上，受處分人確有上揭違規事實，已堪認定。從而，原處
    分機關依道路交通管理處罰條例第53條第1項、第63條第1項
    第3 款及違反道路交通管理事件統一裁罰基準表規定，裁處
    受處分人罰鍰新臺幣1千8百元，並記違規點數3 點，核無違
    誤，異議人之異議為無理由，爰予駁回。
據上論斷，應依道路交通案件處理辦法第19條，裁定如主文。
中    華    民    國    99    年  4    月       13    日
                  交通法庭    法  官  施添寶
以上正本證明與原本無異。
如不服本裁定應於送達後5日內，向本院提出抗告書狀。
                              書記官  陳弘文
中    華    民    國    99    年  4    月       13    日

司法院資訊處製作；財團法人民間司法改革基金會備份。
